臺灣板橋地方法院交通事件裁定　　　　　　　　　　九十三年度交聲字第二七二號
　　原處分機關　交通部公路總局臺北區監理所
　　異　議　人　丙○○○客運股份有限公司
　　法定代理人　甲○○
　　代　理　人　乙○○
右列異議人因違反道路交通管理處罰條例事件，對於交通部公路總局臺北區監理所於
中華民國九十三年二月二十四日所為之處分〔原處分案號：北監營字第裁四０─ＺＢ
0000000號〕，聲明異議，本院裁定如左：
    主  文
原處分撤銷。
丙○○○客運股份有限公司不罰。
    理  由
壹、本件原處分機關係以異議人於民國〔下同〕九十二年十一月二十五日上午八時四
    十六分許，其所有牌照號碼七八八─ＦＡ號營業一般大客車，在國道一號高速公
    路北向一百一十五點五處，有『一、在高速公路超速行駛〔速限一百公里，時速
    一百十四公里，超速十四公里〕』之舉發違規事實，乃依道路交通管理處罰條例
    第三十三條第一項之規定，裁決〔一〕「罰鍰新台幣參仟元整，罰鍰限於九十三
    年三月二十五日前繳納。」、「上開罰鍰逾期不繳納之處分：〔一〕自九十三年
    三月二十六日起易處吊扣汽車牌照三個月，並限於九十三年四月九日前繳送。〔
    吊扣汽車牌照請繳送號牌及行車執照〕〔二〕九十三年四月九日前未繳送汽車牌
    照者，自九十三年四月十日起易處吊銷，並逕行註銷汽車牌照。〔三〕汽車牌照
    經吊銷或註銷者，非經公路主管機關檢驗合格，不得再行請領；但經易處逕行註
    銷者，非滿六個月不得再行請領。」；異議人則以：該車於案發時地並未超速等
    由，聲明異議。
貳、經查：〔一〕按「法院受理有關交通事件，準用刑事訴訟法之規定；... 」、「
    除前三條之情形外，下列文書亦得為證據：... 二、除顯有不可信之情況外，從
    事業務之人於業務上或通常業務過程所需製作之紀錄文書、證明文書。」，道路
    交通管理處罰條例第八十九條、刑事訴訟法第一百五十九條之四第二款定有明文
    。查異議代理人提出之行車紀錄卡正、背面影本、丙○○○客運股份有限公司行
    車憑單、出勤卡影本，係用以紀錄車輛行車狀況、該班次客運之車號、司機姓名
    、日期、出勤時間、途經地點、載客人數、使用油料多寡等執行業務過程，其上
    亦有『站管』、『副站長』等監督人員之印文，此等文書係屬從事業務之人於通
    常業務過程所需製作之紀錄文書，且本院並於調查時當庭勘驗上開紀錄卡、行車
    憑單、出勤卡之正本〔紀錄卡背後載有車牌、車次、出車時間〕，經核與卷附影
    本均相符，勘信為真〔參見卷附九十三年三月二十五日訊問筆錄〕。揆上開規定
    ，此等文書均可充為本案證據。〔二〕次據上開行車紀錄卡背面影本所示日期〔
    ９２、１１、２５〕、車號〔七八八－ＦＡ〕、駕駛人〔乙○○〕等記載，與上
    開行車憑單、出勤卡所載內容均相同，是上開行車紀錄卡勘認係案發當日紀錄牌
    照號碼七八八─ＦＡ號營業一般大客車行駛狀況所用之物。次就行車紀錄卡正面
    紀錄情形觀之，於案發時間〔八時四十六分許〕，所紀錄之時速為九十六至九十
    七公里，並未超越該路段之速度限制時速一百公里，而當日車輛最高速度均未超
    過時速一百公里，核與異議代理人於本院調查時所稱：「我們的車均為電腦定速
    ，不可能超速」，互核相符〔參見卷附九十三年三月二十五日訊問筆錄〕，異議
    代理人所稱未曾超速，應堪採信。至於原舉發機關〔內政部警政署國道公路警察
    局第二警察隊〕於案發時地，以雷達測速照相器，感應牌照號碼七八八─ＦＡ號
    營業一般大客車超速並拍照取證乙情，雖舉發機關使用之雷達測速照相器，係由
    經濟部標準檢驗局檢驗合格之精密儀器，其精確性雖無庸置疑，惟無論如何精密
    之儀器，在使用前、使用中調校之過程，均不能排除差誤動作之可能，且此等情
    形又非未曾發生〔參見卷附公警國二交訴字第０九三００００四五０號函〕，據
    此，本院認異議人執前詞聲明異議，為有理由。
參、原處分機關據原舉發機關採證照片對異議人裁罰如前，固非無見。惟：〔一〕，
    原處分機關未能詳察異議人所提出一切事證，即遽裁罰異議人如前，尚有未洽。
    〔二〕「汽車所有人、駕駛人違反道路交通管理，經主管機關裁決後逾十五日未
    向管轄地方法院聲明異議，或其聲明異議經法院裁定確定，而不依裁決或裁定繳
    納罰鍰或不繳送汽車牌照、駕駛執照者，依左列規定處理之：一、經處分吊銷汽
    車牌照或駕駛執照者，由公路主管機關逕行註銷。二、經處分吊扣汽車牌照或駕
    駛執照者，按其吊扣期間加倍處分；仍不依限期繳送汽車牌照或駕駛執照者，吊
    銷其汽車牌照或駕駛執照。三、罰鍰不繳者，按其罰鍰數額，易處吊扣汽車牌照
    或駕駛執照一個月至三個月；不依期限繳送汽車牌照或駕駛執照者，吊銷其汽車
    牌照或駕駛執照。」，為道路交通管理處罰條例第六十五條第一項明定。析索立
    法意旨，係指原處分於「確定」後始有執行力，乃原處分機關竟自裁決受處分人
    「罰鍰限於九十三年三月二十五日前繳納。」、「上開罰鍰逾期不繳納之處分：
    〔一〕自九十三年三月二十六日起易處吊扣汽車牌照三個月，並限於九十三年四
    月九日前繳送。〔吊扣汽車牌照請繳送號牌及行車執照〕〔二〕九十三年四月九
    日前未繳送汽車牌照者，自九十三年四月十日起易處吊銷，並逕行註銷汽車牌照
    。〔三〕汽車牌照經吊銷或註銷者，非經公路主管機關檢驗合格，不得再行請領
    ；但經易處逕行註銷者，非滿六個月不得再行請領。」，以右列處分礙及憲法保
    障之受處分人依法爭訟之權，均非適法，爰將原處分撤銷，諭知異議人不罰。
據上論結，應依道路交通案件處理辦法第二十條前段，裁定如主文。
中　　　華　　　民　　　國　　九十三　　年　　　七　　　月　　 二十三 　日
                                      臺灣板橋地方法院交通法庭
                                          法  官    陳  福  來
右正本證明與原本無異。
如不服本裁定應於送達後五日內向本院提出抗告狀。
                                          書記官    林  兆  嘉
中　　　華　　　民　　　國　　九十三　　年　　　七　　　月　　 二十三 　日
